【裁判字號】    95,交易緝,1
【裁判日期】    950512
【裁判案由】    過失致死
【裁判全文】
臺灣桃園地方法院刑事判決            95年度交易緝字第1號
公  訴  人  臺灣桃園地方法院檢察署檢察官
被      告  乙○○
上列被告因過失致死案件，經檢察官提起公訴（94年度偵字第10
224 號），被告於準備程序中就被訴事實為有罪之陳述，經本院
合議庭裁定由受命法官獨任行簡式審判程序，茲判決如下：
    主  文
乙○○因過失致人於死，處有期徒刑伍月，如易科罰金，以參佰
元折算壹日。
    事  實
一、乙○○明知其自民國94年5 月3 日回溯5 、6 年間開始，即
    未領有任何汽車駕駛執照，竟於94年5 月3 日下午某時許，
    駕駛其向林春成購買之車牌號碼LA-0923 號自小貨車（上開
    牌照業於92年12月22日報廢），沿桃園縣蘆竹鄉○○村○○
    路○ 段由海湖往山腳方向行駛，本應注意汽車在雙向2 車道
    行駛時，在劃有分向限制線之路段，不得駛入來車之車道內
    ，且轉彎車應讓直行車先行，而依當時天候晴、光線為日間
    自然光、路面乾燥、無缺陷、無障礙物、視距良好等一切情
    狀觀之，乙○○並無不能注意之情事，竟於駕車行經海山路
    1 段336 號前處（屬劃有分向限制線之雙向2 車道），轉彎
    車未讓直行車先行而貿然左轉，並違規駛入來車之車道內，
    適有張鳴驛騎乘車牌號碼PJ7-653 號重型機車，沿海山路對
    向車道由山腳往海湖方向駛來，本應注意酒後不得駕駛動力
    交通工具，及駕駛人應注意車前狀況，隨時採取必要之安全
    措施，惟張鳴驛斯時因其先於不詳時地飲酒後，體內呼氣酒
    精濃度高達每公升1.12毫克，致其駕駛動力交通工具之操控
    力、注意力業已降低，而無法專心注意車前狀況，以隨時採
    取必要之安全措施，以致於張鳴驛在注意到乙○○駕車在上
    開海山路1 段336 號前貿然左轉時，雖立即採取煞車之安全
    措施，仍因避煞不及而以上開機車車頭撞擊到乙○○所駕自
    小貨車之車框右後側下方部位，張鳴驛因此人車倒地，而受
    有顱內出血、頭部外傷之傷害，經送醫急救後仍不治死亡。
二、案經張鳴驛之妻甲○○告訴暨臺灣桃園地方法院檢察署檢察
    官據報相驗後自動檢舉偵查起訴。乙○○於準備程序中為有
    罪之陳述，經本院合議庭裁定由受命法官獨任行簡式審判程
    序。
    理  由
一、按汽車在雙向2 車道行駛時，在劃有分向限制線之路段，不
    得駛入來車之車道內，且汽車行駛至交岔路口，其行進、轉
    彎，應依下列規定：…六、轉彎車應讓直行車先行。但直行
    車尚未進入交岔路口，而轉彎車已達中心處開始轉彎，直行
    車應讓轉彎車先行。道路交通安全規則第97條第2 款、第10
    2 條第1 項第6 款分別定有明文。經查：
  (一)上揭時地犯罪事實，業據被告於本院審理中自承其有過失等
    語在卷，並經告訴人即被害人張鳴驛之妻甲○○於警詢、偵
    查中指訴明確，且有道路交通事故調查報告表、被害人之診
    斷證明書各1 份、現場照片12幀附卷可稽，互核相符。
  (二)參諸卷附道路交通事故現場圖及現場照片顯示，海山路為雙
    向2 車道之道路，本案肇事地點之路段劃有分向限制線，而
    被害人所騎機車之前、後輪尾端處之車道路面上，分別留有
    長達14公尺、12.2公尺之煞車痕，顯示被害人斯時行進之方
    向係沿海山路自山腳往海湖方向行駛，屬直行車輛，而被告
    復自承其於肇事前係沿海山路由海湖往山腳方向行駛，且在
    海山路1 段336 號前左轉，是以，被告所駕車輛自屬轉彎車
    輛無誤。基此，被告在駕車行經上開肇事地點時，本不得任
    意跨越分向限制線而駛入來車之車道內，縱其仍決意在該處
    違規左轉，其亦應禮讓直行車（即被害人所騎機車）先行，
    併參諸現場照片所示，本案2 車碰撞地點係在被害人所行駛
    之車道上，且自被害人在2 車碰撞處前14公尺處即開始煞車
    之舉動觀之，被告縱有駕車自上開地點欲左轉之動作，亦尚
    未達中心處，故被告仍應遵守「轉彎車應讓直行車先行」此
    一交通安全規則之要求，始得謂其已善盡注意義務。參諸當
    時天候晴、日間自然光、路面乾燥、無缺陷、無障礙物、視
    距良好等一切情狀，有上揭道路交通事故調查報告表在卷可
    佐，被告並無不能注意之情事，竟疏未注意及此，在其違規
    跨越分向限制線左轉而駛入來車車道之際，復未禮讓被害人
    之直行車先行，即貿然左轉，致被害人因避煞不及而騎車碰
    撞到被告所駕之車輛，因而肇生本案，顯見被告具有轉彎車
    未讓直行車先行及任意跨越分向限制線而駛入來車車道之過
    失甚明。
  (三)此外，審酌被害人於車禍發生後，經檢測其血液所含酒精濃
    度高達百分之0.224 ，換算成呼氣酒精濃度值為每公升1.12
    毫克，此有酒精濃度測試紙1 紙可佐。倘依交通部運輸研究
    所79年8 月所為酒醉駕車對駕駛行為之分析研究可知，被害
    人體內之酒精濃度對其駕駛能力之影響為：視線搖晃、駕駛
    已進入恍惚狀態、判斷及理解遭到扭曲、駕駛不穩定；對其
    心理行為之影響為：意識不明、嘔吐、站、走及講話困難、
    責任感喪失、精神處於麻痺狀態，足堪認定被害人飲酒後業
    已使其駕駛車輛之操控能力及注意力降低，已達不能安全駕
    駛動力交通工具之程度無誤，且審酌被害人所騎機車雖為直
    行車，並在發現被告駕車在上開肇事地點左轉之際，立即採
    取煞車措施，欲避免碰撞，惟仍無法完全煞停，終至肇致本
    案車禍憾事，是以，被害人就本案車禍事故之發生，亦具有
    飲酒後操控動力交通工具之能力及注意力降低，致無法專心
    注意車前狀況，而於意外發生前，未及採取有效之避煞等安
    全措施之過失至明。
  (四)從而，本案車禍事故之最主要原因應係被告駕駛上開自小貨
    車行經肇事地點違規跨越分線限制線，駛入來車車道，且轉
    彎車未讓直行車先行，及被害人於飲酒後操控動力交通工具
    之能力及注意力降低，致無法專心注意車前狀況，仍執意駕
    車上路，而於意外發生前，未及採取有效之避煞等安全措施
    ，以致於被害人在避煞不及之情況下，碰撞到被告所駕車輛
    右後車尾部位所致。從而，被告與被害人就本案車禍事故之
    發生，係各有過失存在，其中以被告之過失程度較重，被害
    人之過失程度較輕，惟被害人就本案車禍之發生，縱有過失
    存在，亦無礙於被告所涉過失致死犯行之認定。
  (五)被害人確因本件車禍死亡之事實，亦經臺灣桃園地方法院檢
    察署檢察官督同法醫師相驗屬實，並製有相驗屍體證明書、
    驗斷書、勘驗筆錄各1 份在卷可憑，參諸上開說明，足認被
    告之過失行為與被害人之死亡間，顯有相當因果關係存在。
  (六)綜上所述，被告所為任意性自白，核與事實相符，足堪採信
    。是本案事證明確，被告犯行洵堪認定，應予依法論科。
二、被告因駕車過失之行為致被害人發生死亡結果，核其所為係
    犯刑法第276 條第1 項之過失致死罪。又被告於上揭時地無
    駕駛執照駕車，因而致被害人死亡，應依道路交通管理處罰
    條例第86條第1 項規定，加重其刑至2 分之1 。本院審酌被
    告於上揭時地駕駛汽車不僅違規跨越分向限制線，駛入來車
    車道內，且轉彎車未讓直行車先行，因而肇致本案車禍事故
    ，其過失程度較重，輕忽人命，惡性重大，本應重懲，雖被
    告就其所涉過失致死行為對被害人家屬造成之損害，尚未達
    成和解損害賠償，此經告訴人甲○○及被害人家屬張其明到
    庭指述在卷，被告對此亦不否認，惟斟酌被告於警詢、檢察
    官相驗訊問中及本院審理中皆坦承其就本案車禍之發生存有
    過失，其犯後態度尚稱良好等一切情狀，爰量處如主文所示
    之刑，並諭知易科罰金之折算標準，以示懲儆。至被告於犯
    罪後雖承認其就本案車禍之發生存有過失，惟本院認本案並
    無暫不執行其宣告刑為適當之情形存在，故不就被告所受如
    主文所示之刑，併予宣告緩刑，附此敘明。
三、本案被告涉犯過失致死案件，經檢察官提起公訴，被告於準
    備程序中就被訴事實為有罪之陳述，經法官告知簡式審判程
    序之旨，並聽取公訴人、被告之意見後，合議庭裁定由受命
    法官獨任進行簡式審判程序，併予敘明。
據上論斷，應依刑事訴訟法第273 條之1 第1 項、第299 條第1
項前段，道路交通管理處罰條例第86條第1 項，刑法第276 條第
1 項、第41條第1 項前段，罰金罰鍰提高標準條例第1 條前段、
第2 條，判決如主文。
本案經檢察官謝雯璣到庭執行職務。
中    華    民    國    95    年    5     月    12    日
                  交通法庭  法  官  胡 芷 瑜
上正本證明與原本無異。
如不服本判決，應於判決送達後10日內，向本院提出上訴狀，上
訴於臺灣高等法院。
                            書記官  李珈慧
中    華    民    國    95    年    5     月    15    日
附錄論罪科刑法條：
中華民國刑法第276條
因過失致人於死者，處二年以下有期徒刑、拘役或二千元以下罰
金。
從事業務之人，因業務上之過失犯前項之罪者，處五年以下有期
徒刑或拘役，得併科三千元以下罰金。


司法院資訊處製作；財團法人民間司法改革基金會備份。
